臺灣高等法院民事判決　　　　　　　　　　　　　　　九十一年度重訴字第八五號
　　原　　　告　丁　○
　　訴訟代理人　甲○○
　　原　　　告　丙○○
　　兼 右 一人
　　法定代理人　甲○○
　　共　　　同
　　訴訟代理人　陳萬發律師
　　複　代理人　潘維成律師
　　被　　　告　乙○○
　　訴訟代理人　廖克明律師
　　複　代理人　林煌彬
　　　　　　　　陳建維律師
右當事人間侵權行為損害賠償事件，經刑事庭移送前來，本院已於民國九十三年五月
二十五日言詞辯論終結，判決如左：
    主      文
被告應給付原告丁○新台幣壹佰柒拾陸萬貳仟佰貳拾肆元、給付原告甲○○新台幣
拾萬元、給付原告丙○○柒拾玖萬零壹佰柒拾玖元及均自民國九十一年九月十一日
起至清償日止按年息百分之五計算之利息。
原告其餘之訴駁回。
訴訟費用之負擔如附表所示。
本判決第一項所命給付，分別於原告提供如附表所示之擔保金額後，得假執行，但被
告提供如附表所示之反擔保金額為原告預供擔保，得免為假執行。
原告其餘假執行之聲請駁回。
    事實及理由
一、原告丁○於提起本件刑事附帶民事損害賠償時，請求被告賠償新臺幣（下同）二
    百六十一萬一千六百九十三元及自起訴狀繕本送達翌日起算法定遲延利息（本院
    附民卷第二頁）；嗣經刑事庭裁定移送前來後，於民國（下同）九十二年六月六
    日民事（原告誤繕為刑事）準備書四狀內表明：「被告應給付原告丁○二百四十
    八萬四千四百九十三元，：：，及自自起訴狀繕本送達被告之翌日起至清償日止
    按年息百分之五計算之利息」（本院卷第一三九頁），即就請求賠償之金額有所
    減縮，核屬訴之聲明之減縮，合於民事訴訟法第二百五十五條第一項第三款之規
    定，應予准許。
二、原告起訴主張：被告於八十八年間係以駕駛自用小貨車載運餿水為業務，同年六
    月十日凌晨三時十五分許，被告駕駛車牌號碼Ｑ七－四六二○號自用小貨車，沿
    桃園縣桃園市○○路由桃園往大園方向行駛，行經永安路與大興西路口時，原應
    注意車前狀況，隨時採取必要之安全措施，以避免危險之發生，而依當時係夜間
    有照明、天候晴、路面乾燥無缺陷、視距良好無障礙物，並無不能注意之情事，
    竟疏未注意車前狀況，於所行駛車道號誌甫變換為綠燈，即貿然起步進入該交岔
    路口，撞及由被害人陳新吉所騎乘沿大興西路由國際路往中正路方向行駛至被告
    車前之車牌號碼ＲＸＩ－七七六號機車，致被害人陳新吉自機車座位彈出撞及小
    貨車前擋風玻璃左上端後再摔落地面，經送醫急救仍不治死亡。原告丁○係被害
    人陳新吉之母、原告甲○○係被害人陳新吉之妻、原告丙○○係被害人陳新吉之
    等規定，訴請判命被告賠償：(1)原告丁○：殯葬費四十萬一千二百四十元、扶養
    費一百零八萬三千二百五十三元及精神慰撫金一百萬元等項損害共計二百四十八
    萬四千四百九十三元及法定遲延利息；(2)原告丙○○：扶養費九十八萬零三百五
    十七元、精神慰撫金二百萬元等項損害共計二百九十八萬零三百五十七元及法定
    遲延利息；(3)原告甲○○：扶養費一百二十萬九千九百二十三元、精神慰撫金一
    百萬元等項損害共計二百二十萬九千九百二十三元及法定遲延利息之判決。並陳
    明願供擔保請准宣告假執行。
三、被告則以：伊對於本件事故之發生，並無過失可言；縱認伊有過失，惟被害人陳
    新吉闖紅燈亦與有過失。至於原告丁○提出之殯葬費收據，不爭執。又原告丁○
    既以平均餘命計算其請求扶養費之基礎，即應提出身體健康狀況情形，以實其說
    。另原告甲○○與被害人陳新吉為夫妻，固然互負扶養義務，惟依民法第一千一
    百十七條第一項規定，以不能維持生活而無謀生能力者為限，始得請求扶養。本
    件被害人陳新吉死亡時，原告甲○○為三十三歲，並非已屆退休年歲，身體又無
    重大殘疾，自非無謀生能力之人，故原告甲○○請求伊賠償扶養費，係屬無據，
    不應准許。又原告甲○○對原告丙○○負有一半之扶養義務，原告丙○○不得請
    求伊給付全額之扶養費。原告三人所請求之精神慰撫金亦過高，應予核減。另原
    告三人依強制汽車責任保險法領取之死亡保險金一百四十萬元部分，應予扣除等
    語，資為抗辯。並於本院答辯聲明：(一)原告之訴及其假執行之聲請均駁回。(二)如
    受不利之判決，願供擔保請准宣告免為假執行。
四、經查八十八年間被告係以駕駛自用小貨車載運餿水為義務，於同年六月十日凌晨
    三時十五分許，被告駕駛車牌號碼Ｑ七－四六二○號自用小貨車，沿桃園縣桃園
    市○○路由桃園往大園方向行駛，行經永安路與大興西路口時，適被害人陳新吉
    騎乘車牌ＲＸＩ－七七六號機車沿大興西路由國際路往中正路方向行駛，被害人
    陳新吉機車與被告車輛車頭相撞，被害人陳新吉即自機車座位彈出撞及小貨車前
    擋風玻璃左上端後再摔落地面，致顱內出血送醫不治死亡之事實，有臺灣桃園地
    方法院檢察署相驗屍體證明書為證（附於臺灣桃園地方法院檢察署八十八年度相
    字第八八○號相驗卷第一七頁），復為兩造所不爭執，堪信為真實。
五、原告主張被告對於本件車禍之發生，乃疏未注意車前狀況所致，被害人陳新吉並
    無過失等情，被告則以前揭情詞置辯，經查：
　(一)被害人陳新吉因遭被告駕車碰撞致死，業據原告甲○○指訴綦詳，並有道路交通
　  事故調查報告表、現場草圖（台灣桃園地方法院檢察署八十八年相字第八八○號
    卷第七頁至第九頁）及車損照片（同前署八十八年度偵字第一四六一五號偵查卷
    第一二頁至第二三頁）等在卷可資佐證；而被害人陳新吉因本件交通事故，致顱
    內出血送醫不治死亡之事實，亦經臺灣桃園地方法院檢察署檢察官督同法醫師相
    驗明確，製有勘驗筆錄、驗斷書及相驗屍體證明書附卷（同前署八十八年度相字
　　第八八○號相驗卷第一○頁、第一一頁、第一六頁至第二二頁）佐證，再依卷附
　  道路交通事故調查報告表所繪現場圖，刮地痕起點距被告所行駛車道正前方路口
    及被害人所行駛車道正前方路口各二十一．一公尺及二十二．八公尺，堪徵小貨
    車與機車相撞時，機車已駛至被告所行進之車道，被告駕車顯未注意車前狀況。
    另依證人即處理本件車禍現場之警員邱創路於台灣桃園地方法院（下稱桃園地院
    ）刑事庭調查時結證稱：「永安路綠燈三五秒、黃燈二秒、紅燈三秒，大興西路
    左轉綠燈十五秒、直行十五秒，共三十秒，先左轉綠燈，黃燈二秒，紅燈三秒」
    （桃園地院九十年交易字第三二八號刑事卷第二二頁）等語，可徵大興西路與永
    安路之紅燈係重疊亮三秒鐘，以當地速限每小時四十公里計算，足可讓行進中之
    車輛前進三十三．三公尺。又本院刑事庭將本件肇事責任經送請國立交通大學鑑
    定，結果以：依兩車車損照片所攝，小貨車於事故發生後，前方不鏽鋼保險桿往
    右嚴重歪斜，並往後凹陷致擠壓前引擎蓋造成明顯凹痕，左前角車體呈全面性凹
    陷、無明顯尖銳刮痕、前擋風玻璃在方向盤上方呈網狀中心向車廂內破損、左後
    視鏡脫落；機車之前輪蓋右上方裂痕與擋風板變位，足徵機車與小貨車正面有接
    觸碰擊，機車因速度之動能，將小貨車之保險桿往右推擠，小貨車則因撞擊機車
    而正面凹損，兩車接觸瞬間，小貨車左前角仍在機車質量中心之前段，致機車在
    碰撞後，受小貨車左前角推擠，以反時針方向旋轉，由於接觸高度屬於機車騎士
    身體部位，而未留下明顯尖銳刮痕，以高度研判，小貨車左後視鏡應係與被害人
    頭部或身體上半部觸擊而脫落，亦有國立交通大學九十一年六月七日（九一）交
    大管運字第二五○一號函檢附之鑑定意見書附於本院刑事卷可參。被告辯稱乃被
    害人之機車闖紅燈撞擊其小貨車，顯與事實不符。至證人黃河清於桃園地院刑事
    庭既陳稱並未親眼目睹車禍發生之情形，且係車行在後距被告之小貨車約七、八
    十公尺，則證人黃河清於桃園地院刑事庭調查時證稱「機車闖紅燈」、「機車撞
    小貨車」云云，自無足資為對被告有利之認定。被害人身體受傷之部位為右耳軟
    骨裂傷、右耳道流血、右鎖骨部及胸骨部擦傷、右胸部擦傷、右季肋上緣肋骨多
    支、右髂骨部擦傷、右肘前部擦傷、右大腿骨折、右小腿前部擦傷，此有前揭驗
    斷書在卷可憑。由被害人身體受傷之部位均在右側之情形以觀，益徵被害人係遭
    右方之來車所撞，堪認係被告之小貨車正面撞擊被害人之右側。按汽車行駛時，
    駕駛人應注意車前狀況，並隨時採取必要之安全措施，道路交通安全規則第九十
    四條第三項定有明文。被告係領有汽車駕駛執照之人，就上開道路交通安全規則
    之規定，應知之甚稔。而本件交通事故發生當時係夜間有照明、天候晴、路面乾
    燥無缺陷、視距良好無障礙物，亦有道路交通事故調查報告表在卷可稽，被告既
    無不能注意之情形，竟疏未注意，其就本件交通事故之發生，自有過失甚明。且
    其過失行為與被害人死亡之結果間，復有相當因果關係，亦堪認定，此外被告因
    本件車禍，經本院刑事庭審理明確，亦認被告確有上開過失，而於九十一年九月
    十七日以九十一年度交上易字第二三號判處被告有期徒刑柒月在案，此有上開刑
    事判決乙份（本院九十一年重交附民字第二四號卷第二二頁至第二四頁）在卷可
    考，並經本院調取該刑事案件全卷（影印）查證無訛，原告主張被告對於本件車
    禍之發生確有過失，堪屬信實。
　(二)茲就原告丁○、甲○○、丙○○請求賠償金額分別審核如左：
　1.喪葬費部分：原告丁○主張其因陳新吉死亡而支出喪葬費計四十萬一千二百四十
  　元，業據提出免用統一發票收據二十四紙（前揭附民卷第一一頁至第一三頁）為
    證，並為被告所不爭執（本院卷第一三五頁），堪信為真實，應准許此部分之請
    求。
　2.扶養費部分：原告丁○為陳新吉之母、原告丙○○為陳新吉之女，此有
  　（前揭附民卷第八頁至第一○頁），依民法第一千一百十四條第一項第一、　二
    款規定，陳新吉對於原告丁○、丙○○負有扶養義務，原告丁○於陳新吉死亡時
    為五十四歲，依台灣省女性簡易生命表所示平均餘命為二十三年，再依財政部所
    定八十八年度扶養親屬寬減額為七萬二千元，再查原告丁○生有長子陳新吉、長
    原告丁○所需扶養費，應由其三名子女平均分擔，復以霍夫曼計算法扣除中間利
    息後，丁○得請求之扶養費為三十六萬一千零八十四元（72,000×15.0000000÷
    3 = 361,084 ，元以下四捨五入），至原告丁○雖有十五筆投資，惟其中最高額
    乙筆為二十二萬一千七百四十元，土地僅乙筆計三十三萬五千九百八十八元，此
    有財政部財稅資料中心九十二年四月一日資五字第九二○五○三○七號函附調查
    資料明細（本院卷第九三頁至第九六頁）在卷足憑，原告丁○並無其他職業及收
    入，足見原告丁○確不能以自己財產維持生活。原告丙○○係八十八年五月十四
    日出生，伊父陳新吉死亡時，伊尚未滿月，迄伊成年，尚有二十年，此亦有前揭
    元，而陳新吉與原告甲○○對之共負扶養義務，依前揭扶養寬減額為七萬二千元
    ，則原告丙○○扶養費之請求依霍夫曼計算法扣除中間利息後，一次給付之金額
    應為四十九萬零一百七十九元（72,000×13.00000000÷2 = 490,179），則原告
    丁○、丙○○請求上開金額扶養費，為有理由，均應准許。其等逾此部分之請求
    為無理由，應予駁回。至原告甲○○請求扶養費部分，按民法第一千一百十七條
    第一項規定，受扶養權利者，以不　能維持生活而無謀生能力者為限。查原告甲
    ○○係五十八年十一月十一日出生，其配偶陳新吉死亡時，伊年齡三十歲，學歷
    為大學畢業，任職證券公司，月薪二萬五千元至三萬元，尚無不動產，此經其供
    明在卷，並為被告所不爭執，原告甲○○顯非無謀生能力及不能維持生活，依上
    開規定，原告甲○○請求被告給付扶養費，自嫌失據，不應准許。
　(三)精神慰撫金部分：原告丁○老年喪子，原告甲○○喪偶，原告丙○○甫出生即喪
  　父，精神自必甚為痛苦，原告三人請求非財產上損害，依民法第一百九十四條之
    規定，自無不合。本件原告丙○○請求慰撫金三百萬元，原告丁○、甲○○各請
    求一百萬元，查原告丁○現年五十九歲，不識字，有十五筆小額投資，土地、房
    屋各乙筆，業無，尚無其他收入；原告甲○○大學畢業，現年三十五歲，任職證
    券公司，月入二萬五千元至三萬元，無其他不動產；原告丙○○現年僅五歲，有
    房地各乙筆；被告以載運餿水為業，現年五十三歲，教育程度不識字，月入約二
    萬元，有田地九筆、房屋乙筆、汽車二輛，此有上開財稅中心調查資料明細在卷
    可考，並為兩造所不爭執，本院衡酌兩造身分、地位、過失程度、所受痛苦、財
    力狀況，認被告以賠償原告三人各為一百萬元之精神慰撫金為相當，原告丙○○
    逾此部分之請求為無理由，不應准許。
六、按損害之發生與擴大，被害人與有過失者，法院得減輕賠償金額或免除之，固為
    民法第二百十七條所明文規定。查本件被害人陳新吉前因桃園地院刑事庭認其有
    闖紅燈之過失，乃於九十年十月十六日以九十年度交易字第三二八號判決本件被
    告無罪，此有該刑事判決附卷可考，惟本院刑事庭，既將本件車禍肇事責任之歸
    屬送交國立交通大學為鑑定，結果並未發現陳新吉有任何過失，此有前揭鑑定意
    見書在卷佐證，本院刑事庭亦為同樣認定，則陳新吉對於本件車禍之發生並無任
    何過失責任，殊堪認定，被告主張陳新吉與有過失，應減輕其賠償責任，自不足
    取。
七、按保險人依本法規定給付之保險金，視為加害人或被保險人損害賠償金額之一部
    分，加害人或被保險人受賠償請求時，得扣除之，汽車強制責任保險法第三十條
    定有明文。查被害人陳新吉因本件車禍死亡後，因生前投有汽車強制責任保險，
    由原告甲○○出名為其與原告丙○○具領保險金一百四十萬元，此為兩造所不爭
    執，信屬實在，依前揭規定，則原告甲○○、丙○○上開得請求之金額，各應扣
    除七十萬元，原告甲○○、丙○○各得請求三十萬元（ 1,000,000–700,000 =
    300,000）、七十九萬零一百七十九元（1,490,179–700,000 = 790,179）。
八、綜上所述，原告三人本於侵權行為法則，原告丁○請求被告給付一百七十六萬二
    千三百二十四元（401,240＋361,084＋1,000,000 =1,762,324）、原告甲○○請
    求被告給付三十萬元、原告丙○○請求被告給付七十九萬零一百七十九元及均自
    起訴狀繕本送達翌日（即九十一年九月十一日）起至清償日止，按年息百分之五
    計算利息，洵屬正當，自應准許，逾此部分之請求，為無理由，不應准許，應予
    駁回。原告三人各自勝訴部分，依兩造之聲請並命供擔保，分別為准免假執行之
    宣告，至原告等三人敗訴部分，其等假執行之聲請，即失所依附，應併予駁回。
九、兩造其餘攻擊防禦方法及其他未經援用之證據，經斟酌尚無礙於本院前述之認定
    ，爰不一一論究。
十、據上論結，本件原告之訴為一部有理由，一部無理由，爰判決如主文。
中　　　華　　　民　　　國　　九十三　　年　　　六　　　月　　　八　　　日
                              民事第十七庭
                                  審判長法  官　黃　騰　耀
                                        法  官　楊　絮　雲
                                        法  官　許　文　章
正本係照原本作成。
如不服本判決，應於收受送達後二十日內向本院提出上訴書狀，其未表明上訴理由者
，應於提出上訴後二十日內向本院補提理由書狀（均須按他造當事人之人數附繕本）
上訴時應提出委任律師或具有律師資格之人之委任狀；委任有律師資格者，另應附具
律師資格證書及釋明委任人與受任人有民事訴訟法第四百六十六條之一第一項但書或
第二項（詳附註）所定關係之釋明文書影本。
中　　　華　　　民　　　國　　九十三　　年　　　六　　　月　　 十四 　　日
　　　　　　　　　　　　　　　　　　　　書記官　陳　明　俐
附註：
民事訴訟法第四百六十六條之一（第一項、第二項）：
對於第二審判決上訴，上訴人應委任律師為訴訟代理人。但上訴人或其他法定代理人
具有律師資格者，不在此限。
上訴人之配偶、三親等內之血親、二親等內之姻親，或上訴人為法人、中央或地方機
關時，其所屬專任人員具有律師資格並經法院認為適當者，亦得為第三審訴訟代理人
。
附表
┌────┬─────┬─────┬─────┬──────┬────────┬─────────┐
│原告姓名│ 請求金額 │ 准許金額 │ 擔保金額 │ 反擔保金額 │訴訟費用（被告）│ 訴訟費用（原告） │
├────┼─────┼─────┼─────┼──────┼────────┼─────────┤
│丁　　○│ 2,484,493│ 1,762,324│ 590,000  │ 1,762,324  │     1\5        │       4\5        │
├────┼─────┼─────┼─────┼──────┼────────┼─────────┤
│甲 ○ ○│ 2,209,923│   300,000│ 100,000  │   300,000  │     1\7        │       6\7        │
├────┼─────┼─────┼─────┼──────┼────────┼─────────┤
│丙 ○ ○│ 2,980,357│   790,179│ 263,393  │   790,179  │     1\4        │       3\4        │
└────┴─────┴─────┴─────┴──────┴────────┴─────────┘
